【裁判字號】    97,交訴,33
【裁判日期】    970731
【裁判案由】    公共危險等
【裁判全文】
臺灣高雄地方法院刑事判決              97年度交訴字第33號
公  訴  人  臺灣高雄地方法院檢察署檢察官
被      告  丙○○
上列被告因公共危險等案件，經檢察官提起公訴（97年度偵字第
3560號），本院判決如下：
    主  文
丙○○犯業務過失傷害罪，處有期徒刑肆月；又犯肇事致人傷害
逃逸罪，處有期徒刑捌月。應執行有期徒刑拾月。
    事  實
一、丙○○以駕駛營業小客車（計程車）為職業，為從事駕駛業
    務之人。於民國96年12月23日凌晨0 時45分許，駕駛車牌號
    碼Y6-249號營業小客車，沿高雄縣橋頭鄉○○○路由南往北
    方向行駛，行經成功北路與林西路口交岔路口時，本應注意
    車輛行駛時，駕駛人應注意車前狀況及兩車併行之間隔，並
    隨時採取必要之安全措施，而依當時天候晴、夜間有照明、
    路面鋪裝柏油、路面乾燥無缺陷、道路無障礙物、視距良好
    等情，竟疏於注意車前況及兩車併行之間隔，致所駕駛之上
    開營業小客車右側車身擦撞同向在前方行駛，由丁○○所騎
    乘之車牌號碼XZ3-207 號重型機車之車尾，丁○○因而人車
    倒地，受有左肱骨幹骨折、左膝擦傷、左尺骨鷹嘴突骨折、
    左橈神經麻痺之傷害。詎丙○○於肇事後，明知駕駛人駕車
    肇事致人受傷，應即採取救護或其他必要之措施，並向警察
    機關報告，不得擅自駛離，竟基於肇事逃逸之犯意，未留於
    現場處理，亦未為必要之救護措施，旋即駕車逃離現場。適
    有路人甲○○騎乘機車行經上開路口，目擊肇事經過，隨即
    自後追逐並記下丙○○所駕駛之上開營業小客車車牌號碼，
    經報警處理而循線查獲。
二、案經丁○○訴由高雄縣政府警察局岡山分局報告臺灣高雄地
    方法院檢察署檢察官偵查起訴。
    理  由
壹、程序方面
一、按被告以外之人於審判外之陳述，雖不符前四條之規定，而
    經當事人於審判程序同意作為證據，法院審酌該言詞陳述或
    書面陳述作成時之情況，認為適當者，亦得為證據。當事人
    、代理人或辯護人於法院調查證據時，知有第159 條第1 項
    不得為證據之情形，而未於言詞辯論終結前聲明異議，視為
    有前項之同意，刑事訴訟法第159 條之5 定有明文。
二、本件被告、檢察官均對本院所提示證人即告訴人丁○○之警
    詢筆錄、目擊證人甲○○之警詢、偵訊具結及審判具結筆錄
    、重仁骨科醫院丁○○之診斷證明書、被告之駕駛執照及車
    牌號碼Y6-249號營業小客車行照、道路交通事故現場圖、道
    路交通事故調查報告表（一）、（二）、道路交通事故現場
    蒐證相片15張、員警吳順英所書立之職務報告等證據，在本
    院審判程序表示同意作為本案證據（見本院97年度交訴字第
    33號卷第36頁），是本院審酌該言詞陳述或書面陳述作成時
    之情況，認為適當，自得採為證據，合先敘明。
貳、實體方面
一、訊據被告丙○○固坦承曾於96年12月23日凌晨0 時45分許，
    駕駛上開營業小客車行經上開路段，惟矢口否認有何肇事逃
    逸、業務過失傷害之犯行，辯稱：伊並未與告訴人丁○○發
    生車禍，伊車上的刮痕是很久以前就有的云云。經查：
(一)被告於上開時間駕車行經上開路段乙節，業據被告於警詢、
    偵查及本院審理中供承在卷，而告訴人丁○○於上開時、地
    所騎乘之上開機車車尾遭行駛於其後方之汽車擦撞，致其人
    車倒地，受有左肱骨幹骨折、左膝擦傷、左尺骨鷹嘴突骨折
    、左橈神經麻痺等傷害，亦經證人即告訴人丁○○於警詢中
    指訴綦詳，並有重仁骨科醫院丁○○之診斷證明書、道路交
    通事故現場圖、道路交通事故調查報告表（一）、（二）、
    道路交通事故現場蒐證相片15張在卷可稽（見警卷第10、14
    至19-1頁），此部分事實堪以認定。
(二)被告於肇事後旋即駕車逃逸之事實，業據目擊證人甲○○於
    警詢、偵查中具結證稱：案發當天伊騎車行經高雄縣橋頭鄉
    ○○○路與林西路口時，伊在車禍現場約100 公尺處，看到
    伊同向前方的機車被一台計程車撞到，機車騎士倒地受傷，
    而計程車司機未下車察看就駕車逃逸，伊就騎機車追趕該計
    程車，伊以時速80公里的速度才看到該車的車牌，伊記下車
    牌為Y6-249號後，就返回現場報警並通知救護車等語（見警
    卷第7 、8 頁、偵卷第11頁），於本院審理時亦到庭具結證
    稱：伊確定有看到被告所駕駛車牌號碼Y6-2 49 號的計程車
    撞到告訴人，被告有停頓一下，伊就加速追上去，追到看得
    到車牌的距離並記下被告的車牌號碼後，就回去看告訴人的
    傷勢，被告在駕車逃逸時，伊加快速度以80公里的時速才看
    到他的車牌，被告的車牌上有1 條反光標誌，但因時間已久
    ，印象中反光標誌並沒有像車廂的長度那麼長等語（見本院
    97 年 度交訴字第33號卷第37頁），又事發距今已逾7 個月
    ，而證人故峻宇就被告於上開時、地，駕駛上開營業小客車
    肇事後旋即逃逸等主要情節，證述始終一致，僅就與案情較
    無關之細節部分，因時日已久，記憶不如先前深刻，實屬人
    之常情，尚難據此認其就案情關鍵部分始終如一之證述，有
    何不可信之處。復參以證人甲○○與被告、告訴人等間宿無
    怨隙，當無甘冒偽證罪責，杜撰事實偏頗任何一方之理，堪
    信證人甲○○上開證詞，應屬可採，足見被告即為撞傷告訴
    人後駕車逃逸之人，至為明灼。
(三)再就卷附之現場蒐證照片相互觀察比對（見警卷第17至19-1
    頁），告訴人所騎乘上開機車之車牌左上方有黃色烤漆殘留
    ，恰與被告所駕駛上開營業小客車之烤漆顏色相同，而被告
    所駕駛之營業小客車右側車身亦留有1 道撞擊擦痕，核其位
    置及高度適與告訴人所騎乘機車之車牌上刮痕之高度相互吻
    合，且該撞擊痕跡，其上並無銹蝕，亦無髒污，顯為新產生
    之撞擊痕跡，被告雖一再辯稱該痕跡為舊有痕跡，二車並未
    撞擊云云，然被告自始未能舉證以實其說，亦無從提出相關
    證據以供本院調查，益證被告所辯，洵無足採。
(四)按汽車行駛時，駕駛人應注意車前狀況及兩車併行之間隔，
    並隨時採取必要之安全措施，道路交通安全規則第94條第3
    項定有明文。被告既考領有職業小客車駕駛執照，以駕駛營
    業小客車為業，對上開規定自應知之甚詳，於駕駛時本應注
    意，且依肇事當時天候晴、夜間有照明光線、路面鋪裝柏油
    、路面乾燥無缺陷、道路無障礙物、視距良好，有上開現場
    蒐證照片可稽，又無不能注意之情事，竟疏未注意車前狀況
    及兩車併行之間隔，貿然前駛，致無法及時採取煞停或閃避
    等必要之安全措施，而在上開交岔路口與告訴人所騎乘之機
    車發生撞擊，肇致本件事故，其駕駛行為顯有過失甚為明確
    。又告訴人因所騎乘上開機車之車尾遭撞擊，人、車倒地，
    致受有上開傷害，有上開診斷證明書在卷可憑，足認被告上
    開過失行為與告訴人所受傷害結果間，具有相當因果關係甚
    明。
(五)綜上所述，本件被告於上開時、地駕駛動力車輛肇事，致告
    訴人受傷而逃逸之犯行，堪以認定。本件事證明確，應予依
    法論科。
二、被告係計程車司機，平日以載送乘客為業，已據其供明在卷
    ，自屬從事駕駛業務之人，核被告所為，係犯刑法第284 條
    第2 項前段之業務過失傷害罪及同法第185 條之4 肇事逃逸
    罪。又被告所犯上開2 罪，犯意各別，行為互殊，應分論併
    罰。爰審酌被告於行駛時，未注意保持兩車併行之間隔，且
    未隨時採取必要之安全措施，因而過失撞擊告訴人致傷倒地
    ，已有可責之處，竟又未於肇事後下車救助傷者，反而駕車
    逃逸，告訴人並因本件車禍而受有左肱骨幹骨折、左膝擦傷
    、左尺骨鷹嘴突骨折、左橈神經麻痺等傷害，顯見被告惡性
    重大，復衡諸被告犯後非但飾詞否認犯行，未見悔意，迄今
    未與告訴人達成和解，未賠償告訴人所受損害，犯後態度不
    佳等一切情狀，分別量處如主文所示之刑，並定其應執行之
    刑，以資儆懲。又被告所為上開犯行之犯罪時間均在96年4
    月24日以後，不符中華民國96年罪犯減刑條例之規定，併此
    敘明。
據上論斷，應依刑事訴訟法第299 條第1 項前段，刑法第185 條
之4 、第284 條第2 項前段、第51條第5 款，刑法施行法第1條
之1 ，判決如主文。
本案經檢察官乙○○到庭執行職務。
中    華    民    國    97    年    7     月    31    日
                    交通法庭  審判長法  官  簡志瑩
                                    法  官  曾子珍
                                    法  官  錢衍蓁
以上正本證明與原本無異。
如不服本判決應於收受本判決後10日內向本院提出上訴書狀，並
應敘述具體理由，如未敘述上訴理由者，應於上訴期間屆滿後20
日內補提理由書狀於本院（均須按他造當事人之人數附繕本）「
切勿逕送上級法院」。
中    華    民    國    97    年    7     月    31    日
                                    書記官  秦富潔
附錄本判決論罪之法條：
刑法第185 條之4
駕駛動力交通工具肇事，致人死傷而逃逸者，處6 月以上5 年以
下有期徒刑。
刑法第284 條第2 項
從事業務之人，因業務上之過失傷害人者，處1 年以下有期徒刑
、拘役或1 千元以下罰金，致重傷者，處3 年以下有期徒刑、拘
役或2 千元以下罰金。


司法院資訊處製作；財團法人民間司法改革基金會備份。
